臺灣臺北地方法院民事簡易判決
111年度北簡字第1071號
原      告  陳天來  
訴訟代理人  練育愷  
            王健驊  
被      告  簡紹安  
            蜂群電子商務股份有限公司

法定代理人  王國全  
訴訟代理人  連皓信  
上列當事人間請求損害賠償事件，原告提起附帶民事訴訟，經本
院刑事庭以裁定移送前來，於民國111年3月25日言詞辯論終結，
本院判決如下︰
    主      文
被告應連帶給付原告新臺幣參萬元，及自民國一百一十年八月十
八日起至清償日止，按週年利率百分之五計算之利息。
原告其餘之訴駁回。
本判決第一項得假執行。但被告如以新臺幣參萬元為原告預供擔
保，得免為假執行。
    事實及理由
一、原告主張：被告簡紹安於民國109年9月受雇於被告蜂群電子
    商務股份有限公司(下稱蜂群電子公司)擔任運送瓦斯桶業務
　　。被告簡紹安於109年9月15日上午10時27分許駕駛自小貨車
    (車號：000-0000)沿臺北市汀洲路由北往南方向行駛；依交
    通法規明定被告簡紹安應於行駛至行人穿越道前應禮讓行人
    優先通過，被告簡紹安更已明見原告於臺北市羅斯福路4段2
    4巷前綠燈時已步行於人行道1/3，竟為搶快超行致撞擊原告
    ，造成原告頭部鈍挫傷合併腦震盪症候群，雙肘與雙膝等擦
    挫傷，並復於111年01月28日診斷出水腦症致行動遲緩及記
    憶減退等併發後遺症，經本院110年審交易字第239號刑事判
    決被告簡紹安犯過失傷害罪，處拘役58天得易科罰金，緩刑
    2年，並分期給付新臺幣（下同）3萬元共計12萬元，以為初
    診安養期程醫療、補品、親屬照顧、零工薪資等。依三軍總
    醫院於109年9月15日開立之診斷證明所載：「頭部鈍傷、合
    併腦震盪症候群」、「雙手肘、雙膝蓋挫傷」，故請求自10
    9年9月15日至109年9月22日共計8天之親屬照護費19,200元(
    計算式：2,400元/天×8天=19,200元)，又原告沒受傷時係擔
    任零工，一天平均2,200元之工資，至110年9月6日請求10萬
    元。另依臺北市長照評估原告自109年9月22日至110年6月20
    日由原心居家常照行照顧(如身體清潔、日常照顧、沐浴洗
    頭、陪伴服務等）共計409,000元（其中1.長照專業服務費2
    4,100元/月×10個月=241,000元。2.交通接送費1,680元/月×
    10個月=168,000元)。原告自事故發生初期，醫療與長照費
    等業已於本院接受以12萬元分期為給付。而原告受有上開傷
    勢並接受台北市長期照顧需要評估結果為第5級(何時回復難
    以預料)，相關照顧及專業服務費每月24,100元，故暫以一
    部請求110年4月起至111年4月之長照費用289,200元
　　（計算式：24,100×12=289,200），又原告因本件車禍事故
    受有前述傷害，將歷經身心創痛、回診、復健等折磨，端賴
    專業長期照護，造成生活上諸多不便，且於日後對其身體狀
    況及生活品質均造成相當嚴重程度之影響與痛苦，實難以名
    狀，故請求20萬元之精神慰撫金。綜上，原告請求被告連帶
    賠償489,200元(計算式：289,200元+20萬元=489,200），爰
    依法提起本件訴訟等語。並聲明：被告應連帶給付原告489,
　　200元，及自起訴狀繕本送達最後一被告之翌日起至清償日
    止，按週年利率5%計算之利息。
二、被告則以：對於被告簡紹安之肇事因素及責任不爭執，原告
    因109年9月15日之交通事故受有傷害，於該日急診治療後，
    無任何後續相關治療行為，由此可斷，原告當時所受傷害輕
    微並無大礙；原告頭部外傷、水腦症之第1次就診日期為110
    年4月26日，距本件交通事故發生之日相隔逾7個月，復加原
    告於109年9月15日急診治療後，即無任何後續相關治療行為
　　，二者間實無因果關係；被告簡紹安於本案刑事審理期間，
　　經兩造和議賠償暫時性賠償金12萬元，實足以賠償有關原告
    頭部鈍傷合併腦震盪症候群及雙肘雙膝擦挫傷之損害賠償費
    用，原告頭部外傷與水腦症之傷害部分，既與本件交通事故
    無因果關係，則有關原告此部分損害賠償之請求，即屬無據
    等語，資為抗辯。並聲明：㈠原告之訴駁回。㈡如受不利判決
    ，願供擔保請准宣告免為假執行。
三、按因故意或過失，不法侵害他人之權利者，負損害賠償責任
　　，民法第184條第1項前段定有明文。次按受僱人因執行職務
　　，不法侵害他人之權利者，由僱用人與行為人連帶負損害賠
    償責任，民法第188條第1項前段亦有明文之規定。又所謂受
    僱人，非僅限僱傭契約所稱之受僱人，凡客觀上被他人使用
    為之服勞務，而受其監督者，均係受僱人（最高法院57年台
    上字第1663號判決要旨參照）。經查，原告主張被告簡紹安
    於109年9月15日上午10時27分許駕駛車號：000-0000自小貨
    車沿臺北市汀洲路由北往南方向行駛，為搶快超行致撞擊原
    告，造成原告頭部鈍挫傷合併腦震盪症候群，雙肘與雙膝等
    擦挫傷等傷害，為被告所不爭執，且被告簡紹安上開傷害之
    行為業經本院刑事庭以110年度審交易字第239號刑事判決，
    依過失傷害罪處拘役58日，緩刑2年，亦有本院110年度審交
    易字第239號刑事判決附卷可稽(見本院卷第13-17頁)，並經
    本院調閱前揭卷宗查明屬實，堪認原告主張之前揭事實為真
    實。被告簡紹安前揭行為致原告受有損害，是原告主張被告
    簡紹安應負侵權行為之損害賠償責任，為有理由。又被告簡
    紹安係因執行業務中，不法侵害原告權利，被告蜂群電子公
    司既為被告簡紹安之僱用人，自應負連帶賠償之責。是原告
    依侵權行為之法律關係，請求被告負連帶損害賠償責任，洵
    屬有據。
四、次按損害賠償，除法律另有規定或契約另有訂定外，應以填
    補債權人所受損害及所失利益為限；不法侵害他人之身體或
    健康者，對於被害人因此喪失或減少勞動能力或增加生活上
    之需要時，應負損害賠償責任；不法侵害他人之身體、健康
    者，被害人雖非財產上之損害，亦得請求賠償相當之金額，
    民法第216條第1項、第193條第1項、第195條第1項前段分別
    定有明文。茲就原告得請求之金額分述如下：
  ㈠親屬照護費用19,200元部分：
　　原告主張本件車禍致原告造成頭部鈍挫傷合併腦震盪症候群
　　，雙肘與雙膝等擦挫傷，並請求親屬照護費用云云，為被告
    所否認，經查，觀諸原告提出之三軍總醫院診斷證明書，醫
    師囑言：「於急診接受頭部電腦斷層以及光片檢，及傷口處
    理包紮；已明確告知病患X光無明顯骨折，但潛在性骨折或
    微小骨裂及韌帶受傷光有時候不一定看得出來；腦部電腦斷
    層無明顯出血。於急診留觀斯間，無明顯神經學症狀，離開
    診間時，病患症狀緩解；亦與家屬及病人衛教"頭部外傷注
    意事項"，並同時強調延遲性腦出血的症狀與好發時間，若
    有半側無力、劇烈頭痛、射性嘔吐、反應變慢、意識喪失等
    情形需立即返回急診就診，家屬及病患均表示了解。」(見
    本院卷第179頁)，並有三軍總醫院急診醫護生命徵候紀錄在
    卷可佐（見本院卷第161頁），而原告於該日急診治療後，
    並無後續相關治療行為，且醫師亦未建議原告須由專人看護
    照料，原告復未舉證予以證明，故原告此部分之請求，並無
    理由。
  ㈡零工薪資10萬元部分：
　　原告主張其沒有受傷時擔任零工，故受有10萬元之損失云云
　　，惟為被告所否認，而原告並未舉證證明其確有工作損失，
    故原告此部分之請求，並無理由。　
　㈢長照專業服務費241,000元、交通接送費168,000元，及日後
    所需醫療與長照費289,200元部分：
　　原告主張其於111年01月28日診斷出水腦症致行動遲緩及記
    憶減退等併發後遺症，而請求長照專業服務費及日後所需醫
    療與長照費云云，為被告所否認，並以前揭情詞置辯。經查
　　，原告於109年9月15日之腦部電腦斷層無明顯出血等情，有
    原告提出之三軍總醫院診斷證明書影本乙紙在卷可稽（見本
    院卷第179頁），而原告固提出臺北市萬芳醫院診斷證明書
　　，證明其頭部外傷、水腦症，惟其上亦載明原告係於110年4
    月26日、110年5月3日、110年7月26日、110年10月18日、11
    1年1月10日、111年01月28日至門診就診（見本院卷第181頁
    ），是原告頭部外傷、水腦症之第1次就診日期為110年4月2
    6日，與109年9月15日交通事故發生之日相隔逾7個月，且參
    諸原告過去有中風病史(見本院卷第161頁)，則尚難認原告
    之水腦症，與被告簡紹安之侵權行為間有何因果關係，是原
    告請求因此而生之長照專業服務費241,000元、交通接送費1
    68,000元，及日後所需醫療與長照費289,200元，亦無理由
    。
  ㈣精神慰撫金20萬元部分：
　　按慰撫金之賠償，其核給之標準固與財產上損害之計算不同
    ，然非不可斟酌雙方身分資力與加害程度，核定相當之數額
    。惟所謂相當，除斟酌雙方身份資力外，尤應兼顧加害程度
    與其身體、健康影響是否重大以為斷（最高法院51年台上字
    第223號、89年度台上字第1952號判決意旨可資參照）。原
    告主張被告簡紹安前開過失傷害行為，侵害其身體權之人格
    法益，自足使其精神上受有相當之痛苦，故原告依民法第18
    4條第1項、第195條第1項規定請求被告給付精神慰撫金，應
    屬可採。本院審酌被告簡紹安之傷害行為造成原告所受之傷
    害，及兩造之身分、資力等一切情狀，認原告請求給付慰撫
    金20萬元尚屬過高，應以15萬元為適當，逾此範圍之請求
　　，則無理由。　
  ㈤綜上，原告得請求之金額為精神慰撫金15萬元，又被告簡紹
    安在刑事部分以分期方式給付12萬元賠償金等情，業據原告
    陳明在卷(見本院卷第165頁)，是原告得請求被告連帶賠償
    之金額為3萬元(計算式：15萬元－12萬元＝3萬元)。
五、末按遲延之債務，以支付金錢為標的者，債權人得請求依法
    定利率計算之遲延利息；應付利息之債務，其利率未經約定
    ，亦無法律可據者，週年利率為百分之五；給付無確定期限
    者，債務人於債權人得請求給付時，經其催告而未為給付，
    自受催告時起，負遲延責任。其經債權人起訴而送達訴狀，
    或依督促程序送達支付命令，或為其他相類之行為者，與催
    告有同一之效力，民法第233條第1項前段、第203條、第229
    條第2項分別有明文規定。查原告對被告之損害賠償請求權
　　，係以支付金錢為標的，給付並無確定期限，是原告請求被
    告應連帶給付自起訴狀繕本送達最後一被告之翌日即110年8
    月18日（見本院110年度審交附民字第271號卷第37頁）起至
    清償日止，按週年利率5%計算之利息，洵屬有據。
六、綜上所述，原告依侵權行為之法律關係，請求被告應連帶給
    付3萬元，及自110年8月18日起至清償日止，按週年利率5%
    計算之利息，為有理由，應予准許。逾此範圍之請求為無理
    由，應予駁回。
七、本件事證已臻明確，兩造其餘之攻擊或防禦方法及未經援用
    之證據，經本院斟酌後，認為均不足以影響本判決之結果，
    爰不逐一詳予論駁，併予敘明。　　　　　　　　
八、本件原告勝訴部分，係就民事訴訟法第427條適用簡易程序
    所為被告敗訴之判決，依同法第389條第1項第3款規定，應
    依職權宣告假執行。又被告陳明願供擔保聲請宣告免為假執
    行，核無不合，爰酌定相當之擔保金額併宣告之。
九、本件原告所請求之給付，係刑事附帶民事訴訟經刑事合議庭
    裁定移送本庭，依法免納裁判費，附此敘明。
中　　華　　民　　國　　111 　年　　4 　　月　　8　　日
　　　　　　　  　       臺北簡易庭　
　　　　　　　　　            法　    官　郭美杏
以上正本係照原本作成。
如不服本判決，應於判決送達後20日內向本院（臺北市○○○路
0 段000 巷0 號）提出上訴狀。（須按他造當事人之人數附繕本
）。如委任律師提起上訴者，應一併繳納上訴審裁判費。
中　　華　　民　　國　　111 　年　　4 　　月　　8　　日
            　　　　　　　　　書　記　官  林玗倩